---
title: "Modul 01 — Data Cleaning"
author: "Data Pre-Processing in R"
date: "`r Sys.Date()`"
output:
  html_document:
    toc: true
    toc_float: true
    toc_depth: 3
    theme: flatly
    highlight: tango
    number_sections: true
    df_print: paged
---

```{r setup, include=FALSE}
knitr::opts_chunk$set(
  echo    = TRUE,
  warning = FALSE,
  message = FALSE,
  fig.width  = 8,
  fig.height = 5,
  fig.path   = "../figures/"
)
```

---

# Pendahuluan

**Data Cleaning** adalah proses mengidentifikasi dan memperbaiki atau menghapus rekaman yang korup, tidak akurat, atau tidak relevan dari dataset. Ini merupakan langkah **pertama dan terpenting** dalam pipeline data preprocessing.

> *"Data scientists spend 60–80% of their time on data cleaning."*
> — Berbagai survei industri

Dataset yang kotor (*dirty data*) dapat menyebabkan:

- Model machine learning yang tidak akurat
- Kesimpulan analisis yang menyesatkan
- Kegagalan sistem yang bergantung pada data tersebut

---

# Load Library dan Data

```{r load-library}
library(tidyverse)
library(naniar)
library(VIM)
library(skimr)
library(janitor)
library(DataExplorer)
library(outliers)
```

```{r load-data}
# Load dataset mentah
df_raw <- read.csv("../data/raw_data.csv", stringsAsFactors = FALSE)

# Tampilkan 10 baris pertama
head(df_raw, 10)
```

```{r overview}
# Ringkasan cepat dataset
cat("Dimensi data:", dim(df_raw)[1], "baris x", dim(df_raw)[2], "kolom\n")
cat("Tipe kolom:\n")
str(df_raw)
```

```{r skim}
# Ringkasan statistik lengkap
skim(df_raw)
```

---

# Missing Values (Nilai Hilang)

## Konsep

**Missing values** adalah data yang tidak tersedia untuk suatu observasi. Dalam R, nilai hilang direpresentasikan sebagai `NA`. Ada tiga jenis missing data:

- **MCAR** (Missing Completely At Random): Kehilangan data tidak terkait dengan variabel apapun.
- **MAR** (Missing At Random): Kehilangan data terkait dengan variabel lain yang terobservasi.
- **MNAR** (Missing Not At Random): Kehilangan data terkait dengan nilai itu sendiri.

## Deteksi Missing Values

```{r missing-detect}
# Hitung missing values per kolom
missing_summary <- df_raw %>%
  summarise(across(everything(), ~ sum(is.na(.)))) %>%
  pivot_longer(everything(), names_to = "kolom", values_to = "jumlah_na") %>%
  mutate(persen_na = round(jumlah_na / nrow(df_raw) * 100, 2)) %>%
  arrange(desc(jumlah_na))

print(missing_summary)
```

```{r missing-vis, fig.cap="Visualisasi pola missing values per kolom"}
# Visualisasi missing values
gg_miss_var(df_raw, show_pct = TRUE) +
  labs(
    title    = "Persentase Missing Values per Variabel",
    subtitle = "Menggunakan package naniar",
    x        = "Persentase (%)",
    y        = "Variabel"
  ) +
  theme_minimal()
```

```{r missing-heatmap, fig.cap="Heatmap pola missing values antar observasi"}
# Heatmap missing values
vis_miss(df_raw) +
  labs(title = "Pola Missing Values dalam Dataset") +
  theme(axis.text.x = element_text(angle = 45, hjust = 1))
```

## Penanganan Missing Values

### Metode 1: Hapus Baris dengan NA (Listwise Deletion)

```{r missing-drop}
# Hapus semua baris yang mengandung NA
df_no_na <- df_raw %>% drop_na()

cat("Jumlah baris sebelum:", nrow(df_raw), "\n")
cat("Jumlah baris sesudah:", nrow(df_no_na), "\n")
cat("Baris yang dihapus  :", nrow(df_raw) - nrow(df_no_na), "\n")
```

> ⚠️ **Catatan:** Metode ini hanya disarankan bila persentase missing sangat kecil (< 5%) dan data hilang secara MCAR.

### Metode 2: Imputasi dengan Mean / Median / Modus

```{r missing-impute}
df_imputed <- df_raw

# Imputasi numerik dengan median (lebih robust terhadap outlier)
df_imputed$age <- ifelse(
  is.na(df_imputed$age),
  median(df_imputed$age, na.rm = TRUE),
  df_imputed$age
)

df_imputed$salary <- ifelse(
  is.na(df_imputed$salary),
  median(df_imputed$salary, na.rm = TRUE),
  df_imputed$salary
)

df_imputed$performance_score <- ifelse(
  is.na(df_imputed$performance_score),
  median(df_imputed$performance_score, na.rm = TRUE),
  df_imputed$performance_score
)

# Verifikasi hasil
cat("Missing values tersisa:\n")
colSums(is.na(df_imputed))
```

### Metode 3: Imputasi dengan MICE (Multiple Imputation)

```{r missing-mice, eval=FALSE}
# Metode lebih canggih: Multiple Imputation by Chained Equations
library(mice)

# Pilih hanya kolom numerik untuk imputasi
df_numeric <- df_raw %>% select(age, salary, performance_score, years_experience)

# Lakukan imputasi (m=5 dataset imputasi, method="pmm" = predictive mean matching)
imputed_mice <- mice(df_numeric, m = 5, method = "pmm", seed = 42, printFlag = FALSE)

# Ambil satu dataset hasil imputasi
df_complete_mice <- complete(imputed_mice, 1)
head(df_complete_mice)
```

---

# Data Duplikat

## Konsep

**Data duplikat** adalah rekaman yang muncul lebih dari satu kali dalam dataset. Duplikat dapat menyebabkan:

- Bias dalam analisis statistik
- Overfitting pada model machine learning
- Distorsi distribusi data

## Deteksi Duplikat

```{r duplicate-detect}
# Hitung jumlah baris duplikat
n_duplikat <- sum(duplicated(df_imputed))
cat("Jumlah baris duplikat:", n_duplikat, "\n")

# Tampilkan baris duplikat
baris_duplikat <- df_imputed[duplicated(df_imputed), ]
print(baris_duplikat)
```

```{r duplicate-check-col}
# Cek duplikat berdasarkan kolom tertentu (misal: id)
duplikat_id <- df_imputed %>%
  group_by(id) %>%
  filter(n() > 1) %>%
  arrange(id)

cat("Jumlah ID duplikat:", nrow(duplikat_id), "\n")
```

## Penghapusan Duplikat

```{r duplicate-remove}
# Hapus baris duplikat, pertahankan kemunculan pertama
df_dedup <- df_imputed %>% distinct()

cat("Baris sebelum deduplikasi:", nrow(df_imputed), "\n")
cat("Baris setelah deduplikasi:", nrow(df_dedup), "\n")
cat("Duplikat yang dihapus    :", nrow(df_imputed) - nrow(df_dedup), "\n")
```

```{r duplicate-partial}
# Hapus duplikat berdasarkan subset kolom tertentu
df_dedup_partial <- df_imputed %>%
  distinct(name, department, city, .keep_all = TRUE)

cat("Setelah deduplikasi parsial:", nrow(df_dedup_partial), "baris\n")
```

---

# Outlier

## Konsep

**Outlier** adalah nilai yang secara signifikan berbeda dari nilai-nilai lain dalam distribusi data. Outlier dapat muncul karena:

- Kesalahan input data
- Kejadian luar biasa yang memang valid
- Masalah pada sensor/alat pengukur

## Deteksi Outlier

### Metode IQR (Interquartile Range)

```{r outlier-iqr}
detect_outlier_iqr <- function(x) {
  Q1  <- quantile(x, 0.25, na.rm = TRUE)
  Q3  <- quantile(x, 0.75, na.rm = TRUE)
  IQR <- Q3 - Q1
  batas_bawah <- Q1 - 1.5 * IQR
  batas_atas  <- Q3 + 1.5 * IQR
  list(
    batas_bawah = batas_bawah,
    batas_atas  = batas_atas,
    outlier     = x < batas_bawah | x > batas_atas
  )
}

# Terapkan pada kolom salary
hasil_iqr <- detect_outlier_iqr(df_dedup$salary)
cat("Batas bawah salary:", format(hasil_iqr$batas_bawah, big.mark = ","), "\n")
cat("Batas atas salary :", format(hasil_iqr$batas_atas,  big.mark = ","), "\n")
cat("Jumlah outlier    :", sum(hasil_iqr$outlier, na.rm = TRUE), "\n")
```

```{r outlier-boxplot, fig.cap="Boxplot untuk deteksi outlier pada variabel numerik"}
# Boxplot untuk semua variabel numerik
df_dedup %>%
  select(age, salary, performance_score, years_experience) %>%
  pivot_longer(everything(), names_to = "variabel", values_to = "nilai") %>%
  ggplot(aes(x = variabel, y = nilai, fill = variabel)) +
  geom_boxplot(alpha = 0.7, outlier.color = "red", outlier.size = 2) +
  facet_wrap(~variabel, scales = "free") +
  labs(
    title    = "Deteksi Outlier dengan Boxplot",
    subtitle = "Titik merah = potential outlier",
    x        = NULL, y = "Nilai"
  ) +
  theme_minimal() +
  theme(legend.position = "none")
```

### Metode Z-Score

```{r outlier-zscore}
# Deteksi outlier dengan Z-score (|z| > 3 dianggap outlier)
df_zscore <- df_dedup %>%
  mutate(
    z_salary = abs(scale(salary)),
    z_age    = abs(scale(age)),
    is_outlier_salary = z_salary > 3,
    is_outlier_age    = z_age > 3
  )

cat("Outlier salary (Z-score > 3):", sum(df_zscore$is_outlier_salary, na.rm = TRUE), "\n")
cat("Outlier age (Z-score > 3)   :", sum(df_zscore$is_outlier_age,    na.rm = TRUE), "\n")
```

## Penanganan Outlier

```{r outlier-handle}
# Metode 1: Hapus outlier
df_no_outlier <- df_dedup %>%
  filter(
    salary >= hasil_iqr$batas_bawah,
    salary <= hasil_iqr$batas_atas
  )

cat("Baris setelah hapus outlier salary:", nrow(df_no_outlier), "\n")

# Metode 2: Winsorizing (cap pada batas IQR)
df_winsorized <- df_dedup %>%
  mutate(
    salary = pmin(pmax(salary, hasil_iqr$batas_bawah), hasil_iqr$batas_atas)
  )

# Metode 3: Transformasi log (mereduksi pengaruh outlier)
df_log <- df_dedup %>%
  mutate(salary_log = log1p(salary))

cat("Salary max sebelum log:", max(df_dedup$salary, na.rm = TRUE), "\n")
cat("Salary max setelah log:", round(max(df_log$salary_log, na.rm = TRUE), 2), "\n")
```

```{r outlier-compare, fig.cap="Perbandingan distribusi salary sebelum dan sesudah winsorizing"}
p1 <- ggplot(df_dedup, aes(x = salary)) +
  geom_histogram(bins = 30, fill = "#E74C3C", alpha = 0.8) +
  labs(title = "Sebelum Winsorizing", x = "Salary", y = "Frekuensi") +
  theme_minimal()

p2 <- ggplot(df_winsorized, aes(x = salary)) +
  geom_histogram(bins = 30, fill = "#2ECC71", alpha = 0.8) +
  labs(title = "Setelah Winsorizing", x = "Salary", y = "Frekuensi") +
  theme_minimal()

gridExtra::grid.arrange(p1, p2, ncol = 2)
```

---

# Inkonsistensi Data

## Konsep

**Inkonsistensi data** terjadi ketika nilai-nilai dalam dataset tidak seragam dalam hal format atau penulisan. Contoh umum: "Jakarta", "jakarta", "JAKARTA" seharusnya merujuk pada entitas yang sama.

## Deteksi Inkonsistensi

```{r inconsistency-detect}
# Cek variasi penulisan kota
cat("Variasi nilai di kolom 'city':\n")
table(df_no_outlier$city)
```

```{r inconsistency-dept}
# Cek variasi departemen
cat("Variasi nilai di kolom 'department':\n")
table(df_no_outlier$department)
```

## Penanganan Inkonsistensi

```{r inconsistency-fix}
# Standardisasi teks: ubah ke title case dan hapus spasi
df_clean <- df_no_outlier %>%
  mutate(
    # Standardisasi kota: Title Case
    city = str_to_title(str_trim(city)),
    # Standardisasi departemen: Title Case
    department = str_to_title(str_trim(department)),
    # Validasi: performance_score tidak boleh negatif
    performance_score = ifelse(performance_score < 0, NA, performance_score),
    # Validasi: usia harus realistis (18–80)
    age = ifelse(age < 18 | age > 80, NA, age)
  )

# Imputasi NA baru dari validasi
df_clean$performance_score[is.na(df_clean$performance_score)] <-
  median(df_clean$performance_score, na.rm = TRUE)
df_clean$age[is.na(df_clean$age)] <-
  median(df_clean$age, na.rm = TRUE)

# Cek hasil
cat("Setelah perbaikan inkonsistensi:\n")
table(df_clean$city)
```

---

# Tipe Data yang Tidak Sesuai

## Konsep

Kolom dengan tipe data yang salah dapat menyebabkan error saat analisis. Misalnya kolom angka yang tersimpan sebagai karakter (*string*).

```{r type-check}
# Cek tipe data saat ini
sapply(df_clean, class)
```

```{r type-fix}
# Konversi tipe data yang diperlukan
df_clean <- df_clean %>%
  mutate(
    id                 = as.integer(id),
    age                = as.integer(age),
    years_experience   = as.integer(years_experience),
    department         = as.factor(department),
    city               = as.factor(city)
  )

cat("Tipe data setelah konversi:\n")
sapply(df_clean, class)
```

---

# Penanganan Karakter Khusus dan Whitespace

```{r whitespace}
# Hapus whitespace tersembunyi di kolom teks
df_clean <- df_clean %>%
  mutate(
    name = str_squish(str_trim(name))
  )

# Cek apakah ada nama dengan karakter non-alfabet
nama_tidak_normal <- df_clean %>%
  filter(str_detect(name, "[^A-Za-z ]")) %>%
  select(id, name)

if(nrow(nama_tidak_normal) == 0) {
  cat("Tidak ada karakter tidak normal di kolom name.\n")
} else {
  print(nama_tidak_normal)
}
```

---

# Validasi Data (Data Validation)

## Konsep

Validasi data memastikan bahwa setiap nilai berada dalam rentang yang logis dan konsisten dengan aturan bisnis.

```{r validation}
# Fungsi validasi menyeluruh
validasi_data <- function(df) {
  masalah <- list()

  # Cek usia
  usia_invalid <- sum(df$age < 18 | df$age > 80, na.rm = TRUE)
  if (usia_invalid > 0) masalah$usia <- paste(usia_invalid, "data usia di luar rentang 18-80")

  # Cek skor performa
  skor_invalid <- sum(df$performance_score < 0 | df$performance_score > 100, na.rm = TRUE)
  if (skor_invalid > 0) masalah$skor <- paste(skor_invalid, "skor performa di luar rentang 0-100")

  # Cek pengalaman vs usia
  exp_invalid <- sum(df$years_experience > (df$age - 18), na.rm = TRUE)
  if (exp_invalid > 0) masalah$exp <- paste(exp_invalid, "data pengalaman > usia - 18")

  if (length(masalah) == 0) {
    cat("✅ Semua validasi lolos!\n")
  } else {
    cat("⚠️ Masalah ditemukan:\n")
    for (nm in names(masalah)) cat(" -", masalah[[nm]], "\n")
  }
}

validasi_data(df_clean)
```

---

# Rangkuman Proses Cleaning

```{r summary-cleaning}
cat("=== RINGKASAN DATA CLEANING ===\n")
cat("Baris awal        :", nrow(df_raw), "\n")
cat("Setelah imputasi  :", nrow(df_imputed), "\n")
cat("Setelah dedup     :", nrow(df_dedup), "\n")
cat("Setelah rm outlier:", nrow(df_no_outlier), "\n")
cat("Setelah cleaning  :", nrow(df_clean), "\n")
cat("\nKolom            :", ncol(df_clean), "\n")
cat("Missing values    :", sum(is.na(df_clean)), "\n")
cat("Duplikat          :", sum(duplicated(df_clean)), "\n")
```

```{r save-clean}
# Simpan data bersih
write.csv(df_clean, "../data/clean_data.csv", row.names = FALSE)
cat("✅ Data bersih disimpan ke data/clean_data.csv\n")
```

---

# Kesimpulan

Dalam modul ini, kita telah mempelajari enam aspek utama **Data Cleaning**:

1. **Missing Values** — Deteksi dengan `naniar`, penanganan dengan imputasi median atau MICE
2. **Data Duplikat** — Identifikasi dengan `duplicated()`, hapus dengan `distinct()`
3. **Outlier** — Deteksi IQR dan Z-score, penanganan dengan removal atau winsorizing
4. **Inkonsistensi Data** — Standardisasi teks dengan `stringr`
5. **Tipe Data** — Konversi ke tipe yang tepat dengan `mutate(as.*)`
6. **Validasi Data** — Pengecekan logika bisnis dan rentang nilai yang valid

> Data yang bersih adalah fondasi dari analisis yang dapat dipercaya. Lanjutkan ke **Modul 02: Data Transformation** ➜
