---
title: "Modul 03 — Data Reduction"
author: "Data Pre-Processing in R"
date: "`r Sys.Date()`"
output:
  html_document:
    toc: true
    toc_float: true
    toc_depth: 3
    theme: flatly
    highlight: tango
    number_sections: true
    df_print: paged
---

```{r setup, include=FALSE}
knitr::opts_chunk$set(
  echo    = TRUE,
  warning = FALSE,
  message = FALSE,
  fig.width  = 8,
  fig.height = 5,
  fig.path   = "../figures/"
)
```

---

# Pendahuluan

**Data Reduction** adalah serangkaian teknik untuk mengurangi kompleksitas dataset tanpa kehilangan informasi yang signifikan. Tujuannya adalah:

- Mengatasi *curse of dimensionality* (kutukan dimensi)
- Mempercepat waktu training model
- Meningkatkan interpretabilitas model
- Mengurangi risiko overfitting
- Memudahkan visualisasi data multidimensi

---

# Load Library dan Data

```{r load-lib}
library(tidyverse)
library(corrplot)
library(ggcorrplot)
library(Boruta)
library(randomForest)
library(FactoMineR)
library(factoextra)
library(Rtsne)
library(umap)
library(caret)
```

```{r load-data}
df <- read.csv("../data/clean_data.csv", stringsAsFactors = FALSE) %>%
  mutate(
    department = as.factor(department),
    city       = as.factor(city)
  )

# Siapkan data numerik saja
df_num <- df %>%
  select(age, salary, performance_score, years_experience) %>%
  na.omit()

cat("Data numerik:", dim(df_num)[1], "baris x", dim(df_num)[2], "kolom\n")
head(df_num)
```

---

# Feature Selection

## Konsep

**Feature Selection** adalah proses memilih subset fitur yang **paling relevan** untuk membangun model. Berbeda dengan dimensionality reduction, feature selection **tidak mengubah** representasi fitur — hanya memilih atau membuang fitur yang ada.

Manfaat:
- Mengurangi overfitting
- Meningkatkan akurasi
- Mengurangi waktu training
- Meningkatkan interpretabilitas

## Filter Method: Korelasi

### Analisis Korelasi

```{r corr-matrix, fig.cap="Matriks korelasi antar variabel numerik"}
# Hitung matriks korelasi
cor_matrix <- cor(df_num, use = "complete.obs")
round(cor_matrix, 3)
```

```{r corr-plot, fig.cap="Heatmap korelasi dengan nilai signifikansi"}
# Visualisasi korelasi dengan ggcorrplot
ggcorrplot(
  cor_matrix,
  method    = "circle",
  type      = "lower",
  lab       = TRUE,
  lab_size  = 4,
  colors    = c("#E74C3C", "white", "#2ECC71"),
  title     = "Matriks Korelasi Variabel Numerik",
  ggtheme   = theme_minimal()
)
```

```{r corr-filter}
# Hapus fitur dengan korelasi sangat tinggi (> 0.85)
high_cor <- findCorrelation(cor_matrix, cutoff = 0.85, names = TRUE)

if (length(high_cor) == 0) {
  cat("Tidak ada pasangan fitur dengan korelasi > 0.85\n")
} else {
  cat("Fitur dengan korelasi tinggi yang dihapus:", paste(high_cor, collapse = ", "), "\n")
}
```

### Variance Inflation Factor (VIF)

```{r vif}
library(car)

# VIF mengukur multikolinearitas
# Perlu variabel target — gunakan performance_score
model_vif <- lm(performance_score ~ age + salary + years_experience, data = df)
vif_values <- vif(model_vif)

cat("VIF values:\n")
print(round(vif_values, 3))
cat("\nInterpretasi: VIF > 10 = multikolinearitas serius\n")
```

## Filter Method: Uji Statistik

```{r statistical-filter}
# Uji Kruskal-Wallis: apakah fitur berbeda signifikan antar departemen?
kruskal_results <- df_num %>%
  bind_cols(department = df$department[1:nrow(df_num)]) %>%
  pivot_longer(-department, names_to = "fitur", values_to = "nilai") %>%
  group_by(fitur) %>%
  summarise(
    p_value    = kruskal.test(nilai ~ department)$p.value,
    chi_sq     = kruskal.test(nilai ~ department)$statistic,
    signifikan = p_value < 0.05,
    .groups    = "drop"
  ) %>%
  arrange(p_value)

print(kruskal_results)
```

## Wrapper Method: Recursive Feature Elimination (RFE)

```{r rfe, fig.cap="Akurasi model berdasarkan jumlah fitur yang dipilih (RFE)"}
set.seed(42)

# Siapkan data dengan variabel target biner
df_rfe <- df_num %>%
  mutate(
    target = as.factor(ifelse(performance_score > median(performance_score), "High", "Low"))
  ) %>%
  select(-performance_score)

# Konfigurasi RFE
ctrl_rfe <- rfeControl(
  functions = rfFuncs,   # Random Forest sebagai estimator
  method    = "cv",
  number    = 5,
  verbose   = FALSE
)

# Jalankan RFE
rfe_result <- rfe(
  x       = df_rfe %>% select(-target),
  y       = df_rfe$target,
  sizes   = c(1, 2, 3),
  rfeControl = ctrl_rfe
)

cat("Fitur terpilih:\n")
print(predictors(rfe_result))

plot(rfe_result, type = c("g", "o"), main = "RFE — Akurasi vs Jumlah Fitur")
```

## Embedded Method: Boruta (Feature Importance)

```{r boruta, fig.cap="Visualisasi Boruta: fitur penting vs tidak penting"}
set.seed(42)

df_boruta <- df %>%
  select(age, salary, performance_score, years_experience, department, city) %>%
  mutate(across(where(is.character), as.factor))

boruta_result <- Boruta(
  performance_score ~ age + salary + years_experience,
  data    = df_boruta,
  doTrace = 0,
  maxRuns = 50
)

cat("Hasil Boruta:\n")
print(boruta_result)

# Visualisasi
plot(
  boruta_result,
  las  = 2,
  main = "Boruta: Feature Importance",
  xlab = ""
)
```

```{r boruta-summary}
# Tentukan fitur final
final_boruta <- TentativeRoughFix(boruta_result)
fitur_terpilih <- getSelectedAttributes(final_boruta, withTentative = FALSE)
cat("Fitur yang dianggap penting oleh Boruta:", paste(fitur_terpilih, collapse = ", "), "\n")
```

## Embedded Method: LASSO Regularization

```{r lasso}
library(glmnet)

# Matrix prediktor dan vektor target
X <- model.matrix(performance_score ~ age + salary + years_experience, data = df_num)[, -1]
y <- df_num$performance_score

# Cross-validation untuk cari lambda optimal
set.seed(42)
cv_lasso <- cv.glmnet(X, y, alpha = 1)  # alpha=1 = LASSO

cat("Lambda optimal (min):", round(cv_lasso$lambda.min, 6), "\n")
cat("Lambda optimal (1se):", round(cv_lasso$lambda.1se, 6), "\n")

# Koefisien pada lambda optimal
coef_lasso <- coef(cv_lasso, s = "lambda.1se")
cat("\nKoefisien LASSO (fitur dengan koef != 0 = fitur terpilih):\n")
print(coef_lasso)
```

---

# Dimensionality Reduction

## Konsep

**Dimensionality Reduction** mengubah data berdimensi tinggi menjadi representasi berdimensi lebih rendah sambil mempertahankan informasi penting sebanyak mungkin.

Ada dua pendekatan utama:
- **Linear**: PCA, LDA
- **Non-linear (Manifold Learning)**: t-SNE, UMAP

---

## PCA (Principal Component Analysis)

### Konsep

PCA menemukan **arah variansi terbesar** dalam data dan memproyeksikan data ke subspace berdimensi lebih rendah. Setiap komponen utama (*principal component*) adalah kombinasi linear dari fitur-fitur asli yang saling ortogonal.

```{r pca-fit}
# Standardisasi data sebelum PCA
df_scaled <- scale(df_num)

# Fit PCA
pca_result <- prcomp(df_scaled, center = FALSE, scale. = FALSE)

# Ringkasan PCA
summary(pca_result)
```

```{r pca-variance, fig.cap="Scree plot: variansi yang dijelaskan oleh setiap komponen utama"}
# Scree Plot
fviz_eig(
  pca_result,
  addlabels = TRUE,
  ylim      = c(0, 70),
  barfill   = "#3498DB",
  barcolor  = "#2980B9",
  linecolor = "#E74C3C",
  main      = "Scree Plot — Variansi yang Dijelaskan PCA",
  xlab      = "Komponen Utama",
  ylab      = "Persentase Variansi (%)"
)
```

```{r pca-biplot, fig.cap="PCA Biplot: posisi observasi dan kontribusi variabel"}
# Biplot
fviz_pca_biplot(
  pca_result,
  repel           = TRUE,
  col.var         = "#E74C3C",  # Warna panah variabel
  col.ind         = "#2C3E50",  # Warna titik observasi
  alpha.ind       = 0.4,
  label           = "var",
  title           = "PCA Biplot",
  ggtheme         = theme_minimal()
)
```

```{r pca-loadings, fig.cap="Kontribusi variabel terhadap PC1 dan PC2"}
# Loading plot — seberapa besar kontribusi tiap variabel
fviz_pca_var(
  pca_result,
  col.var = "contrib",
  gradient.cols = c("#F1C40F", "#E67E22", "#E74C3C"),
  repel   = TRUE,
  title   = "Kontribusi Variabel pada PCA"
)
```

```{r pca-contrib, fig.cap="Kontribusi variabel terhadap PC1"}
# Kontribusi spesifik tiap variabel ke PC1
fviz_contrib(pca_result, choice = "var", axes = 1, top = 10,
             title = "Kontribusi Variabel ke PC1")
```

```{r pca-scatter, fig.cap="Scatter plot PC1 vs PC2 dengan warna berdasarkan departemen"}
# Scatter plot PC1 vs PC2 diwarnai berdasarkan departemen
pca_scores <- as.data.frame(pca_result$x[, 1:2])
pca_scores$department <- df$department[1:nrow(pca_scores)]

ggplot(pca_scores, aes(x = PC1, y = PC2, color = department)) +
  geom_point(size = 2, alpha = 0.7) +
  stat_ellipse(level = 0.8, linetype = "dashed") +
  labs(
    title    = "PCA: PC1 vs PC2 berdasarkan Departemen",
    subtitle = paste0(
      "PC1 menjelaskan ",
      round(summary(pca_result)$importance[2,1]*100, 1), "% variansi, ",
      "PC2 menjelaskan ",
      round(summary(pca_result)$importance[2,2]*100, 1), "% variansi"
    ),
    color    = "Departemen"
  ) +
  theme_minimal()
```

```{r pca-reconstruct}
# Pilih jumlah komponen berdasarkan variansi kumulatif > 80%
var_explained <- summary(pca_result)$importance[3, ]
n_comp <- min(which(var_explained >= 0.80))
cat("Jumlah komponen untuk 80% variansi:", n_comp, "\n")

# Rekonstruksi dataset dengan komponen terpilih
df_pca <- as.data.frame(pca_result$x[, 1:n_comp])
cat("Dimensi setelah PCA:", dim(df_pca), "\n")
```

---

## t-SNE (t-Distributed Stochastic Neighbor Embedding)

### Konsep

**t-SNE** adalah teknik non-linear yang sangat efektif untuk **visualisasi** data berdimensi tinggi. Berbeda dengan PCA, t-SNE mempertahankan struktur lokal (kedekatan antar titik yang berdekatan) lebih baik daripada struktur global.

Parameter penting:
- **perplexity**: Keseimbangan antara struktur lokal dan global (biasanya 5–50)
- **max_iter**: Jumlah iterasi optimasi

```{r tsne, fig.cap="Visualisasi t-SNE: pengelompokan data dalam 2 dimensi"}
set.seed(42)

# t-SNE memerlukan data tidak duplikat
df_tsne_input <- unique(df_scaled)

tsne_result <- Rtsne(
  df_tsne_input,
  dims        = 2,
  perplexity  = 15,
  max_iter    = 1000,
  check_duplicates = FALSE,
  verbose     = FALSE
)

# Gabungkan hasil dengan label
df_tsne_plot <- data.frame(
  TSNE1      = tsne_result$Y[, 1],
  TSNE2      = tsne_result$Y[, 2],
  department = df$department[1:nrow(df_tsne_input)]
)

ggplot(df_tsne_plot, aes(x = TSNE1, y = TSNE2, color = department)) +
  geom_point(size = 2, alpha = 0.7) +
  labs(
    title    = "t-SNE Visualization",
    subtitle = "Perplexity = 15, Max Iter = 1000",
    color    = "Departemen",
    x        = "t-SNE Dimensi 1",
    y        = "t-SNE Dimensi 2"
  ) +
  theme_minimal() +
  theme(legend.position = "right")
```

```{r tsne-perplexity, fig.cap="Pengaruh perplexity terhadap hasil t-SNE"}
# Perbandingan perplexity berbeda
set.seed(42)
tsne_5   <- Rtsne(df_tsne_input, dims=2, perplexity=5,  max_iter=500, verbose=FALSE, check_duplicates=FALSE)
tsne_30  <- Rtsne(df_tsne_input, dims=2, perplexity=30, max_iter=500, verbose=FALSE, check_duplicates=FALSE)

make_tsne_plot <- function(tsne_obj, perp_val) {
  df_plot <- data.frame(
    TSNE1 = tsne_obj$Y[,1],
    TSNE2 = tsne_obj$Y[,2],
    dept  = df$department[1:nrow(df_tsne_input)]
  )
  ggplot(df_plot, aes(x=TSNE1, y=TSNE2, color=dept)) +
    geom_point(size=1.5, alpha=0.7) +
    labs(title=paste("Perplexity =", perp_val), color="Dept") +
    theme_minimal() +
    theme(legend.position = "none", plot.title = element_text(hjust=0.5))
}

gridExtra::grid.arrange(
  make_tsne_plot(tsne_5, 5),
  make_tsne_plot(tsne_30, 30),
  ncol = 2,
  top  = "Pengaruh Perplexity pada t-SNE"
)
```

---

## UMAP (Uniform Manifold Approximation and Projection)

### Konsep

**UMAP** adalah algoritma dimensionality reduction yang lebih cepat dari t-SNE dan lebih baik dalam mempertahankan **struktur global** data. UMAP cocok untuk:

- Dataset besar (lebih skalabel dari t-SNE)
- Ketika struktur global data penting
- Sebagai preprocessing sebelum clustering

Parameter penting:
- **n_neighbors**: Ukuran lingkungan lokal (antara 2–200)
- **min_dist**: Jarak minimum antar titik dalam representasi rendah

```{r umap, fig.cap="Visualisasi UMAP dalam 2 dimensi"}
set.seed(42)

# Konfigurasi UMAP
umap_config <- umap.defaults
umap_config$n_neighbors <- 15
umap_config$min_dist    <- 0.1
umap_config$n_components <- 2

umap_result <- umap(df_tsne_input, config = umap_config)

df_umap_plot <- data.frame(
  UMAP1      = umap_result$layout[, 1],
  UMAP2      = umap_result$layout[, 2],
  department = df$department[1:nrow(df_tsne_input)]
)

ggplot(df_umap_plot, aes(x = UMAP1, y = UMAP2, color = department)) +
  geom_point(size = 2, alpha = 0.7) +
  labs(
    title    = "UMAP Visualization",
    subtitle = "n_neighbors=15, min_dist=0.1",
    color    = "Departemen",
    x        = "UMAP 1",
    y        = "UMAP 2"
  ) +
  theme_minimal()
```

```{r compare-methods, fig.cap="Perbandingan PCA, t-SNE, dan UMAP dalam satu panel"}
# Panel perbandingan ketiga metode
p_pca <- ggplot(pca_scores, aes(x = PC1, y = PC2, color = department)) +
  geom_point(size = 1.5, alpha = 0.6) +
  labs(title = "PCA", color = "Dept") +
  theme_minimal() + theme(legend.position = "none")

p_tsne <- ggplot(df_tsne_plot, aes(x = TSNE1, y = TSNE2, color = department)) +
  geom_point(size = 1.5, alpha = 0.6) +
  labs(title = "t-SNE", color = "Dept") +
  theme_minimal() + theme(legend.position = "none")

p_umap <- ggplot(df_umap_plot, aes(x = UMAP1, y = UMAP2, color = department)) +
  geom_point(size = 1.5, alpha = 0.6) +
  labs(title = "UMAP", color = "Dept") +
  theme_minimal() + theme(legend.position = "right")

gridExtra::grid.arrange(
  p_pca, p_tsne, p_umap,
  ncol = 3,
  top  = "Perbandingan: PCA vs t-SNE vs UMAP"
)
```

---

## LDA (Linear Discriminant Analysis)

### Konsep

**LDA** adalah teknik dimensionality reduction yang **supervised** — memanfaatkan informasi label kelas untuk memaksimalkan separasi antar kelas.

```{r lda}
library(MASS)

# LDA memerlukan label kelas
df_lda_input <- df_num %>%
  mutate(
    perf_group = as.factor(ifelse(performance_score > median(performance_score), "High", "Low"))
  )

lda_result <- lda(
  perf_group ~ age + salary + years_experience,
  data = df_lda_input
)

# Proyeksi ke LDA space
lda_scores <- predict(lda_result)$x

df_lda_plot <- data.frame(
  LD1        = lda_scores[, 1],
  perf_group = df_lda_input$perf_group
)

ggplot(df_lda_plot, aes(x = LD1, fill = perf_group)) +
  geom_density(alpha = 0.6) +
  labs(
    title = "LDA: Separasi Kelas Performa",
    x     = "Linear Discriminant 1",
    y     = "Densitas",
    fill  = "Kelas"
  ) +
  theme_minimal()
```

---

# Diskretisasi (Discretization)

## Konsep

**Diskretisasi** adalah proses mengubah variabel **kontinu** menjadi **kategorikal** (bin/interval). Berguna ketika:

- Algoritma memerlukan input kategorikal
- Ingin mengurangi noise dalam data
- Membantu interpretasi dengan pembagian yang lebih jelas

## Equal-Width Binning

```{r discretize-width}
# Bagi rentang nilai menjadi n bin dengan lebar yang sama
df_disc <- df %>%
  mutate(
    salary_bin_ew = cut(
      salary,
      breaks = 4,  # 4 bin dengan lebar sama
      labels = c("Sangat Rendah", "Rendah", "Tinggi", "Sangat Tinggi"),
      include.lowest = TRUE
    )
  )

cat("Distribusi Equal-Width Binning (Salary):\n")
table(df_disc$salary_bin_ew)
```

## Equal-Frequency Binning (Quantile-based)

```{r discretize-freq}
# Bagi data menjadi n bin dengan jumlah observasi yang sama
df_disc <- df_disc %>%
  mutate(
    salary_bin_ef = cut(
      salary,
      breaks  = quantile(salary, probs = seq(0, 1, 0.25), na.rm = TRUE),
      labels  = c("Q1 (Bawah)", "Q2", "Q3", "Q4 (Atas)"),
      include.lowest = TRUE
    )
  )

cat("Distribusi Equal-Frequency Binning (Salary):\n")
table(df_disc$salary_bin_ef)
```

```{r disc-compare, fig.cap="Perbandingan distribusi binning equal-width vs equal-frequency"}
p1 <- ggplot(df_disc, aes(x = salary_bin_ew, fill = salary_bin_ew)) +
  geom_bar(alpha = 0.85) +
  labs(title = "Equal-Width Binning", x = NULL, y = "Frekuensi") +
  theme_minimal() + theme(legend.position = "none",
    axis.text.x = element_text(angle = 25, hjust = 1))

p2 <- ggplot(df_disc, aes(x = salary_bin_ef, fill = salary_bin_ef)) +
  geom_bar(alpha = 0.85) +
  labs(title = "Equal-Frequency Binning", x = NULL, y = "Frekuensi") +
  theme_minimal() + theme(legend.position = "none",
    axis.text.x = element_text(angle = 25, hjust = 1))

gridExtra::grid.arrange(p1, p2, ncol = 2,
  top = "Perbandingan Metode Diskretisasi Salary")
```

## Custom Binning Berdasarkan Domain Knowledge

```{r disc-custom}
df_disc <- df_disc %>%
  mutate(
    # Diskretisasi usia berdasarkan kelompok karir
    age_group = case_when(
      age < 25              ~ "Pemula (< 25)",
      age >= 25 & age < 35  ~ "Berkembang (25-34)",
      age >= 35 & age < 45  ~ "Matang (35-44)",
      age >= 45             ~ "Senior (≥ 45)"
    ),
    # Diskretisasi performa
    perf_level = case_when(
      performance_score < 60 ~ "Butuh Perbaikan",
      performance_score < 75 ~ "Memenuhi Harapan",
      performance_score < 90 ~ "Melebihi Harapan",
      TRUE                   ~ "Luar Biasa"
    )
  )

cat("Distribusi kelompok usia:\n")
table(df_disc$age_group)

cat("\nDistribusi level performa:\n")
table(df_disc$perf_level)
```

```{r disc-vis, fig.cap="Distribusi karyawan berdasarkan kelompok usia dan level performa"}
df_disc %>%
  count(age_group, perf_level) %>%
  ggplot(aes(x = age_group, y = n, fill = perf_level)) +
  geom_col(position = "dodge", alpha = 0.85) +
  labs(
    title = "Distribusi Level Performa per Kelompok Usia",
    x     = "Kelompok Usia",
    y     = "Jumlah Karyawan",
    fill  = "Level Performa"
  ) +
  scale_fill_brewer(palette = "Set2") +
  theme_minimal() +
  theme(axis.text.x = element_text(angle = 15, hjust = 1))
```

---

# Numerosity Reduction

## Sampling

```{r sampling}
set.seed(42)

# Random Sampling
df_sample_random <- df %>% sample_frac(0.5)  # 50% data

# Stratified Sampling berdasarkan department
df_sample_strat <- df %>%
  group_by(department) %>%
  sample_frac(0.5) %>%
  ungroup()

cat("Ukuran data asli            :", nrow(df), "\n")
cat("Setelah random sampling     :", nrow(df_sample_random), "\n")
cat("Setelah stratified sampling :", nrow(df_sample_strat), "\n")

# Cek proporsi departemen terjaga
cat("\nProporsi dept — asli:\n")
round(prop.table(table(df$department)), 3)

cat("\nProporsi dept — stratified:\n")
round(prop.table(table(df_sample_strat$department)), 3)
```

---

# Ringkasan dan Rekomendasi

```{r summary-table}
# Tabel rekomendasi teknik
rekomendasi <- data.frame(
  Teknik            = c("PCA", "t-SNE", "UMAP", "LDA",
                        "Correlation Filter", "RFE", "Boruta", "LASSO",
                        "Equal-Width Bin", "Equal-Freq Bin"),
  Jenis             = c("Dim Reduc", "Dim Reduc", "Dim Reduc", "Dim Reduc",
                        "Feature Sel", "Feature Sel", "Feature Sel", "Feature Sel",
                        "Diskretisasi", "Diskretisasi"),
  Supervised        = c("Tidak", "Tidak", "Tidak", "Ya",
                        "Tidak", "Ya", "Ya", "Ya",
                        "Tidak", "Tidak"),
  Cocok_Untuk       = c("Preprocessing, Visualisasi",
                        "Visualisasi saja",
                        "Visualisasi, Clustering",
                        "Klasifikasi",
                        "Preprocessing cepat",
                        "Model ML apa saja",
                        "Random Forest, Tree",
                        "Regresi linear",
                        "Data seragam",
                        "Data skewed"),
  stringsAsFactors  = FALSE
)

knitr::kable(rekomendasi, caption = "Panduan Pemilihan Teknik Data Reduction")
```

---

# Kesimpulan

Dalam modul ini, kita telah mempelajari tiga kategori besar **Data Reduction**:

### Feature Selection
1. **Correlation Filter** — Hapus fitur dengan korelasi tinggi menggunakan matriks korelasi dan VIF
2. **RFE** — Eliminasi fitur rekursif berbasis performa model
3. **Boruta** — Seleksi fitur berbasis Random Forest
4. **LASSO** — Regularisasi yang secara otomatis meng-zero-kan koefisien fitur tidak penting

### Dimensionality Reduction
5. **PCA** — Transformasi linear, cocok untuk preprocessing dan visualisasi awal
6. **t-SNE** — Non-linear, terbaik untuk visualisasi cluster 2D
7. **UMAP** — Non-linear, lebih cepat dari t-SNE, mempertahankan struktur global
8. **LDA** — Supervised, memaksimalkan separasi kelas

### Diskretisasi
9. **Equal-Width Binning** — Lebar bin seragam, mudah dipahami
10. **Equal-Frequency Binning** — Frekuensi per bin seragam, lebih robust
11. **Custom Binning** — Berdasarkan domain knowledge

> ✅ Kamu telah menyelesaikan seluruh modul **Data Pre-Processing in R**!
