---
title: "Modul 02 — Data Transformation"
author: "Data Pre-Processing in R"
date: "`r Sys.Date()`"
output:
  html_document:
    toc: true
    toc_float: true
    toc_depth: 3
    theme: flatly
    highlight: tango
    number_sections: true
    df_print: paged
---

```{r setup, include=FALSE}
knitr::opts_chunk$set(
  echo    = TRUE,
  warning = FALSE,
  message = FALSE,
  fig.width  = 8,
  fig.height = 5,
  fig.path   = "../figures/"
)
```

---

# Pendahuluan

**Data Transformation** adalah proses mengubah format, skala, atau struktur data agar lebih sesuai untuk analisis dan pemodelan. Transformasi yang tepat dapat:

- Meningkatkan performa model machine learning
- Membuat distribusi data lebih normal
- Membuat fitur-fitur komparable satu sama lain
- Membantu algoritma yang sensitif terhadap skala

---

# Load Library dan Data

```{r load}
library(tidyverse)
library(caret)
library(recipes)
library(scales)
library(GGally)
```

```{r load-data}
# Gunakan data hasil cleaning dari Modul 01
df <- read.csv("../data/clean_data.csv", stringsAsFactors = FALSE)

# Konversi ulang tipe data
df <- df %>%
  mutate(
    department = as.factor(department),
    city       = as.factor(city)
  )

cat("Dimensi data:", dim(df)[1], "x", dim(df)[2], "\n")
head(df)
```

---

# Normalisasi (Min-Max Scaling)

## Konsep

**Normalisasi** mengubah nilai numerik ke rentang [0, 1] menggunakan formula:

$$x_{norm} = \frac{x - x_{min}}{x_{max} - x_{min}}$$

Cocok digunakan ketika distribusi data **tidak diketahui** atau untuk algoritma seperti K-NN dan Neural Networks.

```{r normalize}
# Fungsi normalisasi manual
normalize <- function(x) {
  (x - min(x, na.rm = TRUE)) / (max(x, na.rm = TRUE) - min(x, na.rm = TRUE))
}

# Terapkan pada kolom numerik
df_norm <- df %>%
  mutate(
    age_norm               = normalize(age),
    salary_norm            = normalize(salary),
    performance_score_norm = normalize(performance_score),
    years_experience_norm  = normalize(years_experience)
  )

# Rangkuman hasil
df_norm %>%
  select(ends_with("_norm")) %>%
  summary()
```

```{r normalize-vis, fig.cap="Perbandingan distribusi sebelum dan sesudah normalisasi"}
par(mfrow = c(1, 2))

p1 <- ggplot(df, aes(x = salary)) +
  geom_histogram(bins = 25, fill = "#3498DB", alpha = 0.8) +
  labs(title = "Salary — Asli", x = "Salary (Rp)", y = "Frekuensi") +
  theme_minimal()

p2 <- ggplot(df_norm, aes(x = salary_norm)) +
  geom_histogram(bins = 25, fill = "#E67E22", alpha = 0.8) +
  labs(title = "Salary — Setelah Normalisasi", x = "Nilai [0, 1]", y = "Frekuensi") +
  theme_minimal()

gridExtra::grid.arrange(p1, p2, ncol = 2)
```

---

# Standardisasi (Z-score Scaling)

## Konsep

**Standardisasi** mengubah data sehingga memiliki **mean = 0** dan **standar deviasi = 1**:

$$x_{std} = \frac{x - \mu}{\sigma}$$

Cocok untuk algoritma yang mengasumsikan distribusi normal seperti Linear Regression, Logistic Regression, SVM, dan PCA.

```{r standardize}
# Standardisasi dengan scale()
df_std <- df %>%
  mutate(
    age_std               = as.vector(scale(age)),
    salary_std            = as.vector(scale(salary)),
    performance_score_std = as.vector(scale(performance_score)),
    years_experience_std  = as.vector(scale(years_experience))
  )

# Verifikasi: mean ≈ 0, sd ≈ 1
df_std %>%
  select(ends_with("_std")) %>%
  summarise(across(everything(), list(mean = mean, sd = sd), na.rm = TRUE)) %>%
  pivot_longer(everything()) %>%
  mutate(value = round(value, 6))
```

```{r std-compare, fig.cap="Distribusi salary sebelum dan sesudah standardisasi"}
p1 <- ggplot(df, aes(x = salary)) +
  geom_density(fill = "#9B59B6", alpha = 0.6) +
  geom_vline(xintercept = mean(df$salary), color = "red", linetype = "dashed") +
  labs(title = "Sebelum Standardisasi", x = "Salary") +
  theme_minimal()

p2 <- ggplot(df_std, aes(x = salary_std)) +
  geom_density(fill = "#1ABC9C", alpha = 0.6) +
  geom_vline(xintercept = 0, color = "red", linetype = "dashed") +
  labs(title = "Setelah Standardisasi (Z-score)", x = "Z-score") +
  theme_minimal()

gridExtra::grid.arrange(p1, p2, ncol = 2)
```

---

# Robust Scaling

## Konsep

**Robust Scaling** menggunakan **median** dan **IQR** sebagai pengganti mean dan std, sehingga lebih tahan terhadap outlier:

$$x_{robust} = \frac{x - Q_2}{Q_3 - Q_1}$$

```{r robust-scale}
robust_scale <- function(x) {
  med <- median(x, na.rm = TRUE)
  iqr <- IQR(x, na.rm = TRUE)
  (x - med) / iqr
}

df_robust <- df %>%
  mutate(
    salary_robust = robust_scale(salary),
    age_robust    = robust_scale(age)
  )

cat("Median salary robust:", round(median(df_robust$salary_robust, na.rm = TRUE), 4), "\n")
cat("IQR salary robust   :", round(IQR(df_robust$salary_robust, na.rm = TRUE), 4), "\n")
```

---

# Transformasi Logaritmik

## Konsep

**Log Transform** digunakan untuk data yang memiliki distribusi **right-skewed** (menceng ke kanan). Transformasi ini membantu mendekati distribusi normal.

$$x_{log} = \log(x + 1)$$

(+1 untuk menghindari log(0))

```{r log-transform}
df_log <- df %>%
  mutate(
    salary_log = log1p(salary),
    salary_sqrt = sqrt(salary)
  )

# Skewness sebelum dan sesudah
library(moments)
cat("Skewness salary asli      :", round(skewness(df$salary, na.rm = TRUE), 4), "\n")
cat("Skewness salary log       :", round(skewness(df_log$salary_log, na.rm = TRUE), 4), "\n")
cat("Skewness salary sqrt      :", round(skewness(df_log$salary_sqrt, na.rm = TRUE), 4), "\n")
```

```{r log-vis, fig.cap="Efek transformasi logaritmik pada distribusi salary"}
p1 <- ggplot(df, aes(x = salary)) +
  geom_histogram(bins = 30, fill = "#E74C3C", alpha = 0.8) +
  labs(title = "Original", x = "Salary") + theme_minimal()

p2 <- ggplot(df_log, aes(x = salary_log)) +
  geom_histogram(bins = 30, fill = "#2ECC71", alpha = 0.8) +
  labs(title = "Log Transform", x = "log(1 + Salary)") + theme_minimal()

p3 <- ggplot(df_log, aes(x = salary_sqrt)) +
  geom_histogram(bins = 30, fill = "#3498DB", alpha = 0.8) +
  labs(title = "Sqrt Transform", x = "sqrt(Salary)") + theme_minimal()

gridExtra::grid.arrange(p1, p2, p3, ncol = 3)
```

---

# Encoding Variabel Kategorikal

## Konsep

Sebagian besar algoritma machine learning hanya menerima input numerik. Oleh karena itu, variabel kategorikal perlu dikonversi menjadi angka — proses ini disebut **encoding**.

## Label Encoding

```{r label-encode}
# Label Encoding: setiap kategori diberi angka unik
df_label <- df %>%
  mutate(
    department_label = as.integer(as.factor(department)),
    city_label       = as.integer(as.factor(city))
  )

# Lihat mapping
cat("Mapping Department:\n")
df_label %>%
  distinct(department, department_label) %>%
  arrange(department_label) %>%
  print()
```

> ⚠️ **Perhatian:** Label encoding mengimplikasikan urutan (HR=1 < IT=2 < ...) yang bisa menyesatkan model. Gunakan hanya untuk variabel ordinal atau algoritma berbasis pohon.

## One-Hot Encoding

```{r onehot-encode}
# One-Hot Encoding dengan model.matrix
dummy_dept <- model.matrix(~ department - 1, data = df)
dummy_city <- model.matrix(~ city - 1, data = df)

cat("Kolom One-Hot Department:\n")
colnames(dummy_dept)

# Gabungkan ke dataframe
df_ohe <- bind_cols(
  df %>% select(-department, -city),
  as.data.frame(dummy_dept),
  as.data.frame(dummy_city)
)

cat("\nDimensi setelah OHE:", dim(df_ohe)[1], "x", dim(df_ohe)[2], "\n")
```

```{r ohe-vis, fig.cap="Distribusi kategori departemen setelah One-Hot Encoding"}
as.data.frame(dummy_dept) %>%
  colSums() %>%
  as.data.frame() %>%
  rownames_to_column("department") %>%
  rename(count = ".") %>%
  mutate(department = str_replace(department, "department", "")) %>%
  ggplot(aes(x = reorder(department, count), y = count, fill = department)) +
  geom_col(alpha = 0.85) +
  coord_flip() +
  labs(
    title = "Distribusi Departemen (One-Hot Encoding)",
    x     = "Departemen",
    y     = "Jumlah"
  ) +
  theme_minimal() +
  theme(legend.position = "none")
```

## Ordinal Encoding

```{r ordinal-encode}
# Ordinal Encoding: untuk variabel dengan urutan bermakna
# Contoh: membuat kategori gaji dengan urutan

df_ordinal <- df %>%
  mutate(
    salary_category = case_when(
      salary < 7000000  ~ "Rendah",
      salary < 15000000 ~ "Sedang",
      TRUE              ~ "Tinggi"
    ),
    salary_ordinal = case_when(
      salary_category == "Rendah" ~ 1,
      salary_category == "Sedang" ~ 2,
      salary_category == "Tinggi" ~ 3
    )
  )

table(df_ordinal$salary_category)
```

## Target Encoding (Mean Encoding)

```{r target-encode}
# Target Encoding: ganti kategori dengan rata-rata target variable
target_enc <- df %>%
  group_by(department) %>%
  summarise(dept_mean_salary = mean(salary, na.rm = TRUE), .groups = "drop")

df_target <- df %>%
  left_join(target_enc, by = "department")

cat("Target encoding departemen:\n")
target_enc %>% arrange(desc(dept_mean_salary)) %>% print()
```

---

# Feature Engineering

## Membuat Fitur Baru

```{r feature-eng}
df_fe <- df %>%
  mutate(
    # Rasio pengalaman per usia
    exp_ratio          = years_experience / age,
    # Salary per tahun pengalaman
    salary_per_exp     = salary / (years_experience + 1),
    # Kategori usia
    age_group          = case_when(
      age < 30 ~ "Junior",
      age < 45 ~ "Mid-career",
      TRUE     ~ "Senior"
    ),
    # Apakah performa di atas rata-rata?
    high_performer     = performance_score > mean(performance_score, na.rm = TRUE)
  )

cat("Fitur baru yang ditambahkan:\n")
names(df_fe)[!(names(df_fe) %in% names(df))]
```

---

# Transformasi Distribusi (Box-Cox & Yeo-Johnson)

```{r boxcox}
library(MASS)

# Box-Cox transformation (hanya untuk nilai positif)
bc_result <- boxcox(salary ~ 1, data = df, plotit = FALSE)
lambda_optimal <- bc_result$x[which.max(bc_result$y)]
cat("Lambda optimal Box-Cox:", round(lambda_optimal, 4), "\n")

# Terapkan transformasi
df_bc <- df %>%
  mutate(
    salary_boxcox = if (abs(lambda_optimal) < 0.001) {
      log(salary)
    } else {
      (salary^lambda_optimal - 1) / lambda_optimal
    }
  )

cat("Skewness sebelum Box-Cox:", round(moments::skewness(df$salary), 4), "\n")
cat("Skewness setelah Box-Cox:", round(moments::skewness(df_bc$salary_boxcox), 4), "\n")
```

---

# Pipeline Transformasi dengan `recipes`

## Konsep

Package `recipes` (bagian dari `tidymodels`) menyediakan cara yang **reproducible** dan **sistematis** untuk mendefinisikan langkah-langkah transformasi.

```{r recipes-pipeline}
library(recipes)

# Definisi recipe
rec <- recipe(performance_score ~ ., data = df) %>%
  # Hapus kolom non-prediktif
  step_rm(id, name) %>%
  # Imputasi median untuk numerik
  step_impute_median(all_numeric_predictors()) %>%
  # Standardisasi semua numerik
  step_normalize(all_numeric_predictors()) %>%
  # One-hot encoding untuk kategorikal
  step_dummy(all_nominal_predictors(), one_hot = TRUE) %>%
  # Hapus kolom dengan zero variance
  step_zv(all_predictors())

# Persiapkan dan terapkan recipe
rec_prep  <- prep(rec, training = df)
df_baked  <- bake(rec_prep, new_data = df)

cat("Dimensi setelah recipe pipeline:", dim(df_baked)[1], "x", dim(df_baked)[2], "\n")
head(df_baked, 3)
```

---

# Kesimpulan

Dalam modul ini, kita telah mempelajari berbagai teknik **Data Transformation**:

1. **Normalisasi (Min-Max)** — Skala ke [0,1], cocok untuk K-NN dan Neural Network
2. **Standardisasi (Z-score)** — Mean=0, SD=1, cocok untuk PCA, SVM, Regresi
3. **Robust Scaling** — Menggunakan median/IQR, tahan outlier
4. **Log & Sqrt Transform** — Mengatasi distribusi right-skewed
5. **Label Encoding** — Untuk variabel ordinal atau tree-based model
6. **One-Hot Encoding** — Untuk variabel nominal tanpa urutan
7. **Target Encoding** — Menggantikan kategori dengan statistik target
8. **Feature Engineering** — Membuat fitur baru dari kombinasi fitur yang ada
9. **Box-Cox** — Transformasi optimal untuk mendekati distribusi normal
10. **recipes Pipeline** — Cara sistematis dan reproducible menerapkan transformasi

> Lanjutkan ke **Modul 03: Data Reduction** ➜
