---

title: "Analisis Time Series: AirPassengers"
output: github_document
-----------------------

# Pendahuluan

Dataset **AirPassengers** merupakan data jumlah penumpang pesawat bulanan dari tahun 1949 hingga 1960. Data ini sering digunakan untuk analisis deret waktu karena memiliki pola tren dan musiman yang jelas.

---

# Load Data

```{r}
data(AirPassengers)
ts_data <- AirPassengers

ts_data
```

---

# Visualisasi Time Series

Plot berikut menunjukkan pola jumlah penumpang dari waktu ke waktu.

```{r}
plot(ts_data,
     main = "Time Series Plot: AirPassengers",
     col  = "blue",
     ylab = "Jumlah Penumpang",
     xlab = "Tahun")
```

---

# Analisis Awal

Dari grafik di atas, dapat diamati bahwa:

* Terdapat **tren meningkat** dari waktu ke waktu
* Pola **musiman (seasonality)** terlihat jelas setiap tahun
* Variansi tampak semakin besar (indikasi data tidak stasioner)

---

# Kesimpulan

Dataset AirPassengers menunjukkan karakteristik utama time series:

* Tidak stasioner (mean dan variansi berubah)
* Memiliki tren dan musiman
* Cocok untuk analisis lanjutan seperti **ARIMA atau SARIMA**

---
