---

title: "Analisis ACF dan PACF Manual"
output: github_document
-----------------------

# Pendahuluan

Dokumen ini membahas perhitungan **Autocorrelation Function (ACF)** dan **Partial Autocorrelation Function (PACF)** secara manual menggunakan bahasa R. Pendekatan ini membantu memahami konsep dasar tanpa bergantung pada fungsi bawaan.

# Data Simulasi

Data yang digunakan merupakan simulasi **random walk**.

```{r}
set.seed(42)
x <- cumsum(rnorm(100))  # simulasi random walk
```

# Fungsi Mean dan Variansi Manual

```{r}
mean_manual <- function(v) {
  sum(v) / length(v)
}

var_manual <- function(v) {
  mu <- mean_manual(v)
  sum((v - mu)^2) / (length(v) - 1)
}

mean_manual(x)
var_manual(x)
```

# Perhitungan ACF Manual

ACF mengukur korelasi antara data dengan lag sebelumnya.

```{r}
acf_manual <- function(x, max_lag = 20) {
  n  <- length(x)
  mu <- mean_manual(x)

  gamma0 <- sum((x - mu)^2) / n

  acf_vals <- numeric(max_lag + 1)
  acf_vals[1] <- 1

  for (k in 1:max_lag) {
    gamma_k <- sum((x[(k+1):n] - mu) *
                   (x[1:(n-k)] - mu)) / n
    acf_vals[k + 1] <- gamma_k / gamma0
  }
  acf_vals
}
```

# Perhitungan PACF Manual

PACF mengukur korelasi parsial dengan menghilangkan pengaruh lag sebelumnya.

```{r}
pacf_manual <- function(x, max_lag = 20) {
  acf_v    <- acf_manual(x, max_lag)
  rho      <- acf_v[-1]
  pacf_v   <- numeric(max_lag)
  phi_prev <- numeric(0)

  for (k in 1:max_lag) {
    if (k == 1) {
      phi_kk <- rho[1]
    } else {
      num <- rho[k] - sum(phi_prev * rho[(k-1):1])
      den <- 1      - sum(phi_prev * rho[1:(k-1)])
      phi_kk <- num / den

      phi_prev <- phi_prev - phi_kk * rev(phi_prev)
    }
    pacf_v[k] <- phi_kk
    phi_prev  <- c(phi_prev, phi_kk)
  }
  pacf_v
}
```

# Fungsi Plot ACF dan PACF

```{r}
plot_corr <- function(vals, lags, title,
                      ci = 1.96 / sqrt(length(x))) {

  ylim <- c(min(c(vals, -ci)) - 0.05,
            max(c(vals,  ci)) + 0.05)

  plot(NA, xlim = c(0, max(lags)), ylim = ylim,
       xlab = "Lag", ylab = "Korelasi",
       main = title, las = 1)
  abline(h = 0, col = "gray50")

  abline(h = c(-ci, ci), lty = 2, col = "steelblue")

  for (i in seq_along(lags)) {
    segments(lags[i], 0, lags[i], vals[i],
             col = if (abs(vals[i]) > ci) "tomato" else "gray30",
             lwd = 2)
    points(lags[i], vals[i], pch = 19, cex = 0.7,
           col = if (abs(vals[i]) > ci) "tomato" else "gray30")
  }
}
```

# Visualisasi ACF dan PACF

```{r}
max_lag <- 20

acf_vals  <- acf_manual(x, max_lag)
pacf_vals <- pacf_manual(x, max_lag)

par(mfrow = c(1, 2))

plot_corr(acf_vals[-1],
          1:max_lag,
          title = "ACF Manual")

plot_corr(pacf_vals,
          1:max_lag,
          title = "PACF Manual")

par(mfrow = c(1, 1))
```

# Kesimpulan

* ACF menunjukkan pola autokorelasi keseluruhan
* PACF membantu mengidentifikasi orde model AR
* Perhitungan manual memberikan pemahaman mendalam tentang proses statistik
